臺灣苗栗地方法院刑事裁定
111年度聲字第919號
聲  請  人  
即受裁定人  徐豪鍵



上列聲請人即受裁定人因違反毒品危害防制條例案件，對於本院
中華民國111年8月9日111年度毒聲字第421號裁定，於逾抗告期
間後聲請回復原狀，並補行抗告，本院裁定如下：
    主  文
回復原狀之聲請及抗告均駁回。
    理  由
一、聲請意旨略以：聲請人即受裁定人徐豪鍵（下稱聲請人）因
    患有思覺失調症，領有身心障礙證明，又不諳法律程序，錯
    過抗告期限令入戒治處所強制戒治，爰聲請回復原狀，依法
    提起抗告等語。
二、按「抗告期間，除有特別規定外，為5日，自送達裁定後起
    算。」「原審法院認為抗告不合法律上之程式或法律上不應
    准許，或其抗告權已經喪失者，應以裁定駁回之。但其不合
    法律上之程式可補正者，應定期間先命補正。」刑事訴訟法
    第406條前段、第408條第1項分別定有明文。次按「非因過
    失，遲誤上訴、抗告或聲請再審之期間，或聲請撤銷或變更
    審判長、受命推事、受託推事裁定或檢察官命令之期間者，
    於其原因消滅後5日內，得聲請回復原狀。」「非因過失遲
    誤期間之原因及其消滅時期，應於書狀內釋明之。」分別為
    刑事訴訟法第67條第1項、第68條第2項所明定。聲請回復原
    狀，乃救濟非因過失而遲誤上訴、抗告等法定期間之程序。
    所謂非因過失，係指逾期之緣由非可歸責於當事人而言；若
    其不能遵守期限，出於自誤，即不能謂非過失（最高法院10
    8年度台抗字第287號裁定意旨參照）。
三、經查：
　㈠聲請人因施用第二級毒品案件，經依本院裁定令入法務部○○○
    ○○○○○附設勒戒處所執行觀察、勒戒後，認有繼續施用毒品
    之傾向，經臺灣苗栗地方檢察署檢察官向本院聲請強制戒治
    ，本院於民國111年8月9日以111年度毒聲字第421號裁定令
    聲請人入戒治處所強制戒治（其期間為6個月以上，至無繼
    續戒治之必要為止，但最長不得逾1年）後，該裁定正本業
    經囑託聲請人所在之法務部○○○○○○○○附設勒戒處所長官於11
    1年8月15日送達聲請人，有臺灣高等法院被告前案紀錄表、
    本院前揭裁定正本、囑託送達文件表稿、送達證書及法務部
    ○○○○○○○○附設勒戒所簡復表在卷可稽。聲請人如不服前揭裁
    定，抗告期間為5日，自送達之翌日即111年8月16日起算，
    抗告期間之末日原為111年8月20日，因逢星期六，以休息日
    之次日即111年8月22日（星期一）代之，故聲請人應於111
    年8月22日前向監所長官或本院提出抗告書狀，方為適法。
    然受刑人係於111年10月17日始向法務部○○○○○○○○提出抗告
    書狀（參見受刑人自撰刑事抗告狀最末頁之收受收容人訴狀
    章），其抗告已逾法定期間甚明。
　㈡聲請人雖執前詞主張其非因過失遲誤抗告期間云云，惟觀諸
    前揭裁定正本之教示欄業已載明「如不服本裁定，應於裁定
    送達後5日內向本院提出抗告狀」等語，究其文字、文義簡
    要明確，並無艱澀難懂之處，依通常一般成年人之智識程度
    ，當無不能理解其意涵之虞，以聲請人45歲之年齡、高職畢
    業之教育程度（見111年度毒偵字第439號卷第15頁），對此
    自難諉為不知，本即應為相當之注意，儘管聲請人自述罹患
    思覺失調症，領有中度第1類身心障礙證明（見本院卷第13
    頁），然其於親自簽名受領前揭裁定正本之111年8月15日至
    抗告期間末日111年8月22日，在戒治處所之生活作息狀況皆
    正常，無因罹患思覺失調症致喪失辨識能力、不能自理生活
    或因違規致遭拘束身體等情形，有法務部○○○○○○○○111年11
    月8日中戒所戒字第11100031760號函附卷足憑（見本院卷第
    39頁），可見聲請人具有充分辨識及行為之能力；若聲請人
    自認不諳法律，為維護自身權益，則本應主動向戒治處所之
    管理人員、其他有經驗之受戒治人尋求協助，而仍得於法定
    期間依法提起抗告，是聲請人自係因其個人疏忽而遲誤抗告
    期間，核與刑事訴訟法第67條所定回復原狀之要件不合，其
    聲請回復原狀為無理由，應予駁回。聲請人就遲誤抗告期間
    回復原狀之聲請既不能准許，其抗告仍逾法定期間，而不合
    法律上之程式，且無法補正，爰併予駁回。
四、依刑事訴訟法第69條第1項前段、第408條第1項，裁定如主
    文。
中　　華　　民　　國　　111 　年　　11　　月　　14　　日
                  刑事第三庭  法　官　羅貞元
以上正本證明與原本無異。
如不服本裁定，應於裁定送達後5日內向本院提出抗告狀。
                              書記官  劉碧雯
中　　華　　民　　國　　111 　年　　11　　月　　14　　日